臺灣宜蘭地方法院刑事判決
111年度易字第267號
公  訴  人  臺灣宜蘭地方檢察署檢察官
被      告  莊嘉豪



            阮昱銘



上列被告因竊盜案件，經檢察官提起公訴（111年度偵字第1953
號、111年度偵字第2692號），被告於準備程序中就被訴事實為
有罪之陳述，本院告知被告簡式審判程序之旨，並聽取當事人之
意見後，裁定改依簡式審判程序進行審理，並判決如下：
    主    文
莊嘉豪犯結夥三人以上竊盜罪，處有期徒刑柒月。未扣案之犯罪
所得新臺幣壹萬肆仟元與阮昱銘、黃志強共同沒收，於全部或一
部不能沒收或不宜執行沒收時，追徵其價額。
阮昱銘犯結夥三人以上竊盜罪，處有期徒刑柒月。未扣案之犯罪
所得新臺幣壹萬肆仟元與莊嘉豪、黃志強共同沒收，於全部或一
部不能沒收或不宜執行沒收時，追徵其價額。
    犯罪事實
一、莊嘉豪、阮昱銘與黃志強（黃志強所犯竊盜案件，業經本院
    以111年度易字第90號判決確定）共同意圖為自己不法之所
    有，基於結夥三人以上竊盜之犯意聯絡，於民國111年1月8
    日凌晨1時44分許，在江素慧所管理之「震明宮」(址設宜蘭
    縣○○鄉○○○路00○0號）內，徒手竊取江素慧所管領之現金新
    臺幣（下同）1萬4,000元、手機1支、健保卡1張及車牌號碼
    000-000號、MVC-9889號重型機車等財物（手機1支及機車2
    台嗣已查扣並歸還江素慧），得手後即一同離去。嗣江素慧
    察覺財物遭竊並報警處理，始循線查悉上情。
二、案經江素慧訴由宜蘭縣政府警察局三星分局報告臺灣宜蘭地
    方檢察署檢察官偵查起訴。
    理  由
一、按除被告所犯為死刑、無期徒刑、最輕本刑為3年以上有期
    徒刑之罪或高等法院管轄第一審案件者外，於第一次審判期
    日前之準備程序進行中，被告先就被訴事實為有罪之陳述時
    ，審判長得告知被告簡式審判程序之旨，並聽取當事人、代
    理人、辯護人及輔佐人之意見後，裁定進行簡式審判程序，
    刑事訴訟法第273條之1第1項定有明文。經核本件被告莊嘉
    豪、阮昱銘所犯均係死刑、無期徒刑、最輕本刑為3年以上
    有期徒刑以外之罪，渠等二人於準備程序中就被訴事實為有
    罪之陳述，經法官告知簡式審判程序之旨，並聽取公訴人、
    被告二人之意見後，本院爰依首揭規定，裁定進行簡式審判
    程序。是本案之證據調查，依同法第273條之2規定，不受同
    法第159條第1項、第161條之2、第161條之3、第163條之1及
    第164條至170條規定之限制，合先敘明。
二、上開犯罪事實，業據被告阮昱銘於警詢、偵查中、本院準備
    程序及簡式審判程序時、以及被告莊嘉豪於本院準備程序及
    簡式審判程序時坦承不諱，核與證人即告訴人江素慧於警詢
    、證人即共犯黃志強於警詢及偵查中證述之情節大致相符（
    警2434號卷第7至15、16至20、27至30、84至86頁），並有
    現場照片、監視錄影畫面擷取照片、扣案物照片、內政部警
    政署刑事警察局111 年3 月7 日刑生字第1110007538號鑑定
    書等（警2434號卷第31至46頁、警3697號卷第28至31頁）在
    卷可稽，足認被告2人之任意性自白均與事實相符，應堪採
    信。本件事證明確，被告二人上開加重竊盜犯行均堪以認定
    ，應予依法論科。
三、論罪科刑：
（一）核被告莊嘉豪、阮昱銘所為，均係犯刑法第321條第1項第
      4款之結夥三人以上竊盜罪。又被告莊嘉豪、阮昱銘及同
      案被告黃志強就前開犯行，有犯意聯絡及行為分擔，均為
      共同正犯。又被告莊嘉豪前因竊盜、贓物、毒品等案件經
      本院判刑確定，並經本院以107年度聲字第757號裁定定應
      執行有期徒刑2年3月確定，嗣於109年8月20日假釋未經撤
      銷而視為執行完畢。被告阮昱銘前因毒品、侵占、竊盜等
      案件經法院判刑確定，並經臺灣高等法院以107年度聲字
      第1685號裁定定應執行有期徒刑2年確定，嗣於110年8月2
      0日假釋未經撤銷而視為執行完畢等情，有臺灣高等法院
      被告前案紀錄表2份在卷可參，被告2人於受有期徒刑之執
      行完畢後，5年內故意再犯有期徒刑以上之罪，均為累犯
      ；復按「刑法第47條第1項規定：『受徒刑之執行完畢，或
      一部之執行而赦免後，5年以內故意再犯有期徒刑以上之
      罪者，為累犯，加重本刑至二分之一。』有關累犯加重本
      刑部分，不生違反憲法一行為不二罰原則之問題。惟其不
      分情節，基於累犯者有其特別惡性及對刑罰反應力薄弱等
      立法理由，一律須加重最低本刑，於不符合刑法第59條所
      定要件之情形下，致生行為人所受之刑罰超過其所應負擔
      罪責之個案，其人身自由因此遭受過苛之侵害部分，對人
      民受憲法第8條保障之人身自由所為限制，不符憲法罪刑
      相當原則，牴觸憲法第23條比例原則。於此範圍內，有關
      機關應自本解釋公布之日起2年內，依本解釋意旨修正之
      。於修正前，為避免發生上述罪刑不相當之情形，法院就
      該個案應依本解釋意旨，裁量是否加重最低本刑」（司法
      院大法官釋字第775號解釋意旨參照）。故被告2人客觀上
      已該當刑法第47條第1項所定之累犯要件，然是否應依該
      規定加重其刑，仍應具體審酌個案情節決定。經查，被告
      2人前揭所述構成累犯部分，均有竊盜案件，可知其於前
      開案件判刑執行後，猶不思省悟，又再犯本件與構成累犯
      之案件罪名、罪質、侵害法益及犯罪類型相同之竊盜犯行
      ，本院認適用刑法第47條累犯加重之規定並無罪刑不相當
      之情事，是依上開規定，均加重其刑。
（二）爰審酌被告2人不思以正當途徑賺取所需，反以竊盜方式
      獲取不應得之財物，顯未能尊重他人之財產法益，且渠等
      2人與同案共犯黃志強結夥三人恣意竊取他人財物，所為
      實有不該，惡性非輕，又參以被告2人均有多次竊盜前科
      （構成累犯部分不得重複評價），素行非佳，另考量被告
      二人犯後均已坦承犯行之態度、犯罪動機、目的、手段、
      本案遭竊取之財物數量及其價值、均尚未與告訴人達成和
      解，兼衡被告莊嘉豪自陳羈押前從事板模工、鐵工、無需
      其扶養之人之生活狀況，國中畢業之智識程度，另被告阮
      昱銘自陳羈押前從事防水工程，需扶養其母親之生活狀況
      ，國中畢業之智識程度等一切情狀，各量處如主文所示之
      刑。
四、沒收部分：
（一）按犯罪所得，屬於犯罪行為人者，沒收之；犯罪所得之沒
      收，於全部或一部不能沒收或不宜執行沒收時，追徵其價
      額，刑法第38條之1第1項前段、第3項固有明文。又共同
      正犯犯罪所得之沒收、追徵，應就各人所分得之數為之。
      所謂各人「所分得」之數，係指各人「對犯罪所得有事實
      上之處分權限」而言。因此，若共同正犯各成員內部間，
      對於犯罪所得分配明確時，應依各人實際所得宣告沒收；
      若共同正犯對犯罪所得無處分權限，與其他成員亦無事實
      上之共同處分權限者，自不予諭知沒收；然若共同正犯對
      於犯罪所得享有共同處分權限時，如彼此間分配狀況未臻
      具體或明確，自應負共同沒收之責。所稱負共同沒收之責
      ，參照民法第271條「數人負同一債務，而其給付可分者
      ，除法律另有規定或契約另有訂定外，應各平均分擔之」
      、民事訴訟法第85條第1項前段「共同訴訟人，按其人數
      ，平均分擔訴訟費用」等規定之法理，即係平均分擔之意
      。又共同正犯各人有無犯罪所得、所得數額各若干、對犯
      罪所得有無處分權等，因非犯罪事實有無之認定，不適用
      嚴格證明法則，事實審法院得視具體個案之實際情形，綜
      合卷證資料及調查結果，依自由證明程序釋明其合理之依
      據而為認定（最高法院106年度台上字第3111號判決參照
      ）。
（二）查被告2人與共犯黃志強所共同竊得現金1萬4,000元之款
      項，核屬本案之犯罪所得，雖未扣案，然該款項既無實際
      合法發還告訴人或有賠償告訴人之情形，且被告莊嘉豪、
      阮昱銘於本院審理時供稱：渠等2人後來均未分到錢等語
      （本院卷第113頁）；另案被告即共犯黃志強則於警詢時
      供稱：上開竊得之款項由伊與莊嘉豪、阮昱銘3人均分等
      語（警2431號卷第14頁），顯見被告2人與共犯黃志強就
      上開不法利得分配不明，應認渠等對於上開不法利得享有
      共同處分權限，自應負共同沒收之責。是為避免被告2人
      與另案被告即共犯黃志強無端坐享犯罪所得，且被告2人
      與共犯黃志強就上開不法利得之分配狀況不明，仍認享有
      共同處分權限，爰依刑法第38條之1第1項前段、第3項之
      規定，就被告2人對於上開犯罪所得均宣告共同沒收，並
      於全部或一部不能沒收或不宜執行沒收時，追徵其價額。
（三）被告竊得告訴人所管領之健保卡1張，屬個人專屬物品，
      倘所有人申請註銷並補發新證件、原證件即已失去功用，
      亦欠缺刑法上之重要性，爰依刑法第38條之2第2項規定，
      認此部分無沒收或追徵之必要。
據上論斷，應依刑事訴訟法第273條之1第1項、第299條第1項前
段，刑法第321條第1項第4款、第28條、第38條之1第1項、第3項
，刑法施行法第1條之1第1項，判決如主文。
本案經檢察官葉怡材提起公訴，檢察官張學翰到庭執行職務。
中　　華　　民　　國　　111 　年　　8 　　月　　3 　　日
                      刑事第五庭  法  官  程明慧
以上正本證明與原本無異。
如不服本判決應於收受送達後20日內向本院提出上訴書狀，並應
敘述具體理由。
                                  書記官  高雪琴
中　　華　　民　　國　　111 　年　　8 　　月　　4 　　日
附錄本案論罪科刑法條：
中華民國刑法第321條
犯前條第1項、第2項之罪而有下列情形之一者，處6月以上5年以
下有期徒刑，得併科50萬元以下罰金：
一、侵入住宅或有人居住之建築物、船艦或隱匿其內而犯之。
二、毀越門窗、牆垣或其他安全設備而犯之。
三、攜帶兇器而犯之。
四、結夥三人以上而犯之。
五、乘火災、水災或其他災害之際而犯之。
六、在車站、港埠、航空站或其他供水、陸、空公眾運輸之舟、
    車、航空機內而犯之。
前項之未遂犯罰之。